臺灣彰化地方法院刑事判決　　　　　　 100年度訴字第1149號
公　訴　人　臺灣彰化地方法院檢察署檢察官
被　　　告　薛景勝
　　　　　　　　 （現另案羈押於法務部矯正署台中看守所）
上列被告因違反毒品危害防制條例案件，經檢察官提起公訴（10
0 年度毒偵字第1578號），本院合議庭裁定改由受命法官獨任以
簡式審判程序審理，判決如下：
    主  文
薛景勝施用第一級毒品，累犯，處有期徒刑壹年貳月。
    犯罪事實
一、薛景勝前於民國94年間，因施用毒品案件，經本院以94年度
    訴字第865 號判決判處有期徒刑10月、7 月，應執行有期徒
    刑1 年4 月確定（案件）；又因竊盜等案件，經本院以94
    年度易字第1225號判決判處有期徒刑2 年8 月，上訴後，經
    臺灣高等法院臺中分院以95年度上易字第493 號撤銷原判決
    ，改判處有期徒刑2 年10月確定（案件）；又因施用毒品
    案件，經本院以94年度訴字第1466號判決判處有期徒刑1 年
    2 月、9 月，應執行有期徒刑1 年10月確定（案件）；嗣
    上開案件所處之刑，經本院以96年度聲減字第2179號裁定
    減刑並與案件所處之刑合併定應執行有期徒刑3 年3 月確
    定，並與案件所處之刑接續執行後，於99年2 月11日縮短
    刑期假釋出監，而於99年5 月1 日保護管束期滿未經撤銷，
    以已執行完畢論。又其前於86年間，因施用毒品案件，經本
    院2 次以裁定送觀察勒戒後，均因認無繼續施用傾向，先後
    於87年6 月15日及同年12月10日觀察勒戒執行完畢釋放；又
    於上開觀察勒戒執行完畢釋放後5 年內之88年間，因施用毒
    品案件，經本院以88年度彰簡字第440 號判決判處有期徒刑
    6 月確定。詎其仍不知悔改，復基於同時施用第一級毒品海
    洛因及第二級毒品甲基安非他命之犯意，於100 年6 月23日
    凌晨2 時許，在彰化縣彰化市○○路旁不詳友人車上，以將
    第一級毒品海洛因與第二級毒品甲基安非他命混合置於玻璃
    球內燒烤吸食煙霧之方式，同時施用第一級毒品海洛因及第
    二級毒品甲基安非他命1 次。嗣經警於100年6月26日上午10
    時50分許，在彰化縣彰化市○○街與菜市街口前對其盤查，
    薛景勝即主動向警員坦承其上開施用海洛因、甲基安非他命
    之犯行，並同意警於同日對其採集尿液送驗，檢驗結果呈嗎
    啡、可待因及甲基安非他命陽性反應，惟薛景勝嗣後經本院
    合法傳喚並未到庭應訊接受審判，並經本院於100 年11月8
    日發拘票拘提，嗣因其另案經臺灣台中地方法院裁定於100
    年11月9 日起羈押在法務部矯正署台中看守所後，始由本院
    提訊到案審理。
二、案經彰化縣警察局彰化分局報告臺灣彰化地方法院檢察署檢
    察官偵查起訴。
    理  由
一、按除被告所犯為死刑、無期徒刑、最輕本刑為3 年以上有期
    徒刑之罪或高等法院管轄第一審案件者外，於刑事訴訟法第
    273 條第1 項程序進行中，被告先就被訴事實為有罪之陳述
    時，審判長得告知被告簡式審判程序之旨，並聽取當事人、
    代理人、辯護人及輔佐人之意見後，裁定進行簡式審判程序
    ；除簡式審判程序、簡易程序及第376 條第1 款、第2 款所
    列之罪之案件外，第一審應行合議審判，刑事訴訟法第273
    條之1 第1 項、第284 條之1 分別定有明文。本件被告薛景
    勝所犯係死刑、無期徒刑、最輕本刑為3 年以上有期徒刑或
    高等法院管轄第一審案件以外之罪，並於本院行準備程序時
    就被訴事實為有罪之陳述，本院合議庭依前揭規定，經評議
    結果，裁定改由受命法官獨任行簡式審判程序，先予敘明。
二、上開犯罪事實，業據被告於警詢及本院審理時均坦承不諱，
    且其上開時間為警採集之尿液，經送檢驗結果，確呈可待因
    、嗎啡及甲基安非他命陽性反應，有彰化縣警察局彰化分局
    委託檢驗尿液代號與真實姓名對照認證單、去氧核醣核酸條
    例以外案件接受尿液採樣同意書、詮昕科技股份有限公司10
    0 年7 月11日濫用藥物尿液檢驗報告（報告編號：00000000
    號）各1份在卷可參，足認被告前揭自白同時施用第一級毒
    品海洛因及第二級毒品甲基安非他命之犯行1 次之犯行，核
    與事實相符。
三、按毒品危害防制條例於92年7 月9 日修正公布，自93年1 月
    9 日施行，其中第20條、第23條將施用毒品之刑事處遇程序
    ，區分為「初犯」及「5 年內再犯」、「5 年後再犯」。依
    其立法理由之說明：「初犯」，經觀察、勒戒或強制戒治後
    ，應為不起訴處分或不付審理之裁定；經觀察、勒戒或強制
    戒治執行完畢釋放後，「5 年內再犯」者，因其再犯率甚高
    ，原實施之觀察、勒戒及強制戒治既已無法收其實效，爰依
    法追訴或裁定交付審理。至於經觀察、勒戒或強制戒治執行
    完畢釋放後，「5 年後再犯」者，前所實施之觀察、勒戒或
    強制戒治已足以遮斷其施用毒品之毒癮，為期自新及協助其
    斷除毒癮，仍適用「初犯」規定，先經觀察、勒戒或強制戒
    治之程序。從而依修正後之規定，僅限於「初犯」及「5 年
    後再犯」二種情形，始應先經觀察、勒戒或強制戒治程序。
    倘被告於5 年內已再犯，經依法追訴處罰，縱其第3 次（或
    第3 次以上）再度施用毒品之時間，在初犯經觀察、勒戒或
    強制戒治執行完畢釋放5 年以後，已不合於「5 年後再犯」
    之規定，且因已於「5 年內再犯」，顯見其再犯率甚高，原
    實施觀察、勒戒或強制戒治，已無法收其實效，即應依該條
    例第10條處罰（最高法院95年度第7 次刑事庭會議決議、最
    高法院97年度第5 次刑事庭會議決議要旨參照）。經查，被
    告前於86年間，因施用毒品案件，經本院2 次以裁定送觀察
    勒戒後，均因認無繼續施用傾向，先後於87年6 月15日及同
    年12月10日觀察勒戒執行完畢釋放；又於上開觀察勒戒執行
    完畢釋放後5 年內之88年間，因施用毒品案件，經本院以88
    年度彰簡字第440 號判決判處有期徒刑6 月確定之事實，有
    臺灣高等法院被告前案紀錄表1 份附卷可參，被告前既曾因
    施用毒品案件，經觀察勒戒執行完畢釋放後之5 年內，再犯
    施用毒品罪，經法院判刑確定，復犯本案同時施用第一級毒
    品及第二級毒品之犯行，揆諸前揭說明，即非屬毒品危害防
    制條例第20條第3 項所規定之「五年後再犯」之情形，且因
    前已於「五年內再犯」，即應依毒品危害防制條例第10條之
    規定處罰，要無不合。綜上所述，本案事證明確，被告犯行
    洵堪認定，應予依法論科。
四、按海洛因、甲基安非他命分別為毒品危害防制條例第2 條第
    2 項第1 、2 款所明定之第1 、2 級毒品。是核被告所為，
    係犯毒品危害防制條例第10條第1 項施用第一級毒品罪，及
    同條例第10條第2 項之施用第二級毒品罪。被告持有上開第
    一、二級毒品，進而施用，其持有之低度行為均應為施用之
    高度行為所吸收，均不另論持有毒品之罪。被告上開同時施
    用海洛因及甲基安非他命之犯行，係以一行為觸犯前述施用
    第一級毒品罪、施用第二級毒品罪，為想像競合犯，應依刑
    法第55條，從一重論以施用第一級毒品罪。又被告前於94年
    間，因施用毒品案件，經本院以94年度訴字第865 號判決判
    處有期徒刑10月、7 月，應執行有期徒刑1 年4 月確定（案
    件）；又因竊盜等案件，經本院以94年度易字第1225號判
    決判處有期徒刑2 年8 月，上訴後，經臺灣高等法院臺中分
    院以95年度上易字第493 號撤銷原判決，改判處有期徒刑2
    年10月確定（案件）；又因施用毒品案件，經本院以94年
    度訴字第1466號判決判處有期徒刑1 年2 月、9 月，應執行
    有期徒刑1 年10月確定（案件）；嗣上開案件所處之刑
    ，經本院以96年度聲減字第2179號裁定減刑並與案件所處
    之刑合併定應執行有期徒刑3 年3 月確定，並與案件所處
    之刑接續執行後，於99年2 月11日縮短刑期假釋出監，而於
    同年5 月1 日保護管束期滿未經撤銷，以已執行完畢論等情
    ，有臺灣高等法院被告前案紀錄表1 份存卷可考，其於徒刑
    執行完畢後，5 年內故意再犯本案有期徒刑以上之罪，應依
    刑法第47條第1 項之規定，論以累犯，並加重其刑。另查，
    被告本案上揭時、地，為警盤查時，固係主動向警坦承其本
    案施用海洛因、甲基安非他命之犯行，並同意警於同日對其
    採集尿液送驗，此有被告警詢筆錄及毒品自首情形紀錄表在
    卷可參，惟被告嗣後經本院合法傳喚並未到庭應訊接受審判
    ，並經本院於100 年11月8 日核發拘票拘提，嗣因其另案經
    臺灣台中地方法院裁定於100 年11月9 日起羈押在法務部矯
    正署台中看守所後，始由本院提訊到案接受審理等情，有本
    院傳票送達證書、拘票、被告之臺灣高等法院在監在押全國
    紀錄表存卷憑佐，是本院審酌上情，認被告雖有上開主動向
    警方坦承犯行之舉，仍尚不宜依刑法第62條前段之規定減輕
    其刑，附此敘明。爰審酌被告前有多次施用毒品前科，仍無
    視於毒品對於自身健康之戕害及國家對於杜絕毒品犯罪之禁
    令，一犯再犯，顯見上開刑罰實難收警惕之效，自不宜輕縱
    ，應予嚴懲，惟考量其施用毒品乃自戕一己之身體健康，尚
    未對他人造成危害，及其犯罪動機、方法、手段、所生危害
    ，暨犯後坦承犯行，到庭態度尚稱良好等一切情狀，量處如
    主文所示之刑。
據上論斷，應依刑事訴訟法第273 條之1 第1 項、第299 條第1
項前段，毒品危害防制條例第10條第1 項、第2 項，刑法第11條
前段、第55條、第47條第1 項，判決如主文。
本案經檢察官蔡奇曉到庭執行職務。
中    華    民    國   100    年    12    月    28    日
                  刑事第九庭          法  官   吳芙如
以上正本證明與原本無異。
如不服本判決應於收受判決後10日內向本院提出上訴書狀，並
應敘述具體理由。其未敘述上訴理由者，應於上訴期間屆滿後
20日內向本院補提理由書(均須按他造當事人之人數附繕本)
「切勿逕送上級法院」。
中    華    民    國   100    年    12    月    28    日
                                      書記官   林明俊
附錄本案論罪科刑法條全文：
毒品危害防制條例第10條
施用第一級毒品者，處 6 月以上 5 年以下有期徒刑。
施用第二級毒品者，處 3 年以下有期徒刑。